臺灣基隆地方法院刑事判決　　　　　　　 99年度訴字第999號
公　訴　人　臺灣基隆地方法院檢察署檢察官
被　　　告　林君松
指定辯護人　本院公設辯護人林富貴
上列被告因強盜案件，經檢察官提起公訴（99年度偵緝字第414
號），本院判決如下：
    主  文
林君松意圖為自己不法之所有，攜帶兇器，以強暴至使不能抗拒
，而使他人交付財物，處有期徒刑肆年；又意圖為自己不法之所
有，以強暴至使不能抗拒，而取他人之物，處有期徒刑伍年陸月
。應執行有期徒刑捌年陸月。
    事  實
一、林君松基於為自己不法所有之意圖，於(一)民國（下同）94年
    1 月1日凌晨3時50分許，至臺北縣中和市○○路47號之統一
    超商，見該便利商店僅有一名店員看守，即將自家中攜出藏
    匿在身上對於人之身體及生命具有危害之凶器菜刀1 支（因
    林君松事後丟棄至桃園縣路旁，業已無法尋獲而滅失）取出
    ，進入店內後，即以菜刀抵住店員徐仲頤之脖子，致令不能
    抗拒後，喝令徐仲頤將收銀機內之金錢均拿出來交付後，再
    喝令徐仲頤將店內保險櫃內之金錢再拿出交付，之後命令徐
    仲頤蹲在地上數至100 下才能動，林君松即乘機逃出該店內
    ，計得手約新台幣（下同）1萬1千元。復另行起意，基於為
    自己不法所有之意圖，於(二)94年6月11日8時43分許，林君松
    見基隆市○○街102號1樓之金固客商行僅有一名店員看守，
    即持在路上拾得之白色塑膠條，進入金固客商行後，旋跳進
    櫃檯將店員蘇姿涵壓制在地，並以其攜帶之塑膠條綁住蘇姿
    涵的手，並以該店內之塑膠帶封住蘇姿涵的嘴，致令不能抗
    拒後，自行至該店內收銀機搜括金錢約2000元後始離去。嗣
    因蘇姿涵報警，警方依據上開白色塑膠條上之指紋，認林君
    松涉案，始悉上情，而林君松於95年1月3日警察借提清查有
    無涉及其他案件時，自行供出未經警發覺之上開(一)所示加重
    強盜犯行，而受裁判。
二、案經林君松自首暨基隆市警察局第二分局報請臺灣基隆地方
    法院檢察署檢察官偵查起訴。
    理  由
壹、程序事項（關於證據能力）
    按被告以外之人於審判外之陳述，雖不符前4 條之規定，而
    經當事人於審判程序同意作為證據，法院審酌該言詞陳述或
    書面陳述作成時之情況，認為適當者，亦得為證據，刑事訴
    訟法第159 條之5 定有明文；故當事人如放棄對原供述人之
    反對詰問權，於審判程序表示同意該等傳聞證據可作為證據
    ，除法院認該傳聞證據欠缺適當性外，自可承認其證據能力
    。經查，關於本案屬於審判外陳述之傳聞證據，公訴人、被
    告林君松及其辯護人於審判程序均同意作為證據，且經本院
    審酌該證據作成情況均無不適當之情形，是依上開規定，認
    得作為本案證據。
貳、實體事項
一、上開事實，業據被告林君松於本院審理時坦承不諱，並據證
    人即被害人徐仲頤、證人張裕發於警詢、證人即被害人蘇姿
    涵於警詢、偵訊時之證述明確，復有被害人蘇姿涵之仁祥醫
    院診斷證明書1份、內政部警政署刑事警察局94年6月17日刑
    紋字第0940093944號鑑驗書、監視器翻拍照片2 張、被告指
    認現場照片存卷可參，堪信被告林君松之自白，與事實相符
    ，可以採信。綜上，本案事證明確，被告之犯行堪以認定，
    應依法論科。
二、論罪科刑：
  (一)被告行為後，刑法業於94年2月2日修正公布，於95年7月1日
    施行。依修正後之刑法第2條第1項規定「行為後法律有變更
    者，適用行為時之法律。但行為後之法律有利於行為人者，
    適用最有利於行為人之法律」。該條係規範行為後法律變更
    所生新舊法比較適用之準據法，其本身無關行為可罰性要件
    之變更，是於刑法修正施行後，應適用該條之規定，為「從
    舊從新」之比較，又以本次刑法修正之比較新舊法，應就罪
    刑有關之共犯、未遂犯、想像競合犯、牽連犯、連續犯、結
    合犯，以及累犯加重、自首減輕暨其他法定加減原因（如身
    分加減）與加減例等一切情形，綜其全部罪刑之結果而為比
    較，最高法院95年5月23日著有95年度第8次刑庭會議決議可
    資參照，再按比較適用最有利於行為人之法律，應就罪刑有
    關之一切情形比較其全部結果，而為一體之適用，不應一部
    分適用新法，一部分適用舊法，最高法院29年上字第964 號
    判例意旨參照。經查：
  (1)刑法有關「自首」之規定，於94年2月2日修正公布，並自95
    年7月1日開始施行；茲依修正前刑法第62條規定，自首乃「
    必減輕其刑」，惟依修正後刑法第62條規定，自首不過「得
    減輕其刑」而已。據此而為比較適用，修正後刑法第62條之
    規定，顯然較不利於被告，本諸刑法第2條第1項所揭櫫之「
    從舊從輕」原則，應適用修正前之自首減刑規定。
  (2)被告行為時刑法第51條規定：「數罪併罰，分別宣告其罪之
    刑，依左列各款定其應執行者：．．．」，其中第5款規定
    ：「宣告多數有期徒刑者，於各刑中之最長期以上，各刑合
    併之刑期以下，定其刑期。但不得逾20年。」，惟95年7月1
    日修正公布施行之刑法第51條第5款則規定：「宣告多數有
    期徒刑者，於各刑中之最長期以上，各刑合併之刑期以下，
    定其刑期。但不得逾30年。」，經比較結果，修正後刑法並
    非較有利於行為人，依刑法第2條第1項前段之規定，仍應依
    修正前刑法定其應執行之刑。
  (3)綜上，被告犯罪後，法律雖已為修正，然經綜合比較之結果
    ，新修正刑法關於自首及定應執行刑等規定，與修正前刑法
    之規定相較，並無較有利於被告之情形，依據前揭刑法第2
    條第1 項前段之規定，自應適用被告行為時之法律即修正前
    之刑法予以論罪科刑。
  (二)按刑法第321條第1 項第3款之攜帶兇器竊盜罪，係以行為人
    攜帶兇器竊盜為其加重條件，此所謂兇器，其種類並無限制
    ，凡客觀上足對人之生命、身體、安全構成威脅，具有危險
    性之兇器均屬之（最高法院79年台上字第5253號判例參照）
    ，查本件被告持以強盜財物之菜刀，雖未扣案，衡情菜刀多
    為質地堅硬、銳利之金屬，可以傷害人之身體，客觀上具有
    殺傷力，自屬刑法第321條第1 項第3款之攜帶兇器竊盜罪所
    指之「兇器」無疑。是本件被告林君松於事實一、(一)持菜刀
    ，以強暴之方法，使被害人徐仲頤不能抗拒，而使其交付財
    物之行為，係犯強盜罪，而有刑法第321條第1 項第3款、攜
    帶兇器之情形，為同法第330條第1項之加重強盜罪；其於事
    實一、(二)之行為，則係犯刑法第328條第1項之普通強盜罪。
  (三)按對於未發覺之罪自首而受裁判者，得減輕其刑，刑法第62
    條前段定有明文；又在有偵查犯罪職權之公務員知悉犯罪事
    實與犯罪之人前，向偵查機關自承犯罪而受裁判，即該當自
    首之要件（最高法院50年台上字第65號及75年台上字第1634
    號判例可資參照）。本件被告係因事實一、(二)之犯行，為警
    查獲時，主動供出事實一、(一)之犯行，見95年度偵字第63 3
    號偵查卷第6、7頁被告95年1月3日之警詢筆錄，是被告既係
    於警方知悉前揭犯罪事實前坦認犯罪，揆諸首揭所述，自該
    當自首之要件，而因被告於警方查知前揭犯罪事實前，坦承
    犯行而願接受裁判，就事實一、(一)部分，爰依修正前刑法第
    62 條前段之規定減輕其刑。
  (四)又被告所犯上開加重強盜、強盜犯行，犯意各別，構成要件
    互異，應分論併罰。
  (五)爰審酌被告身強體壯，不思循正當工作途徑獲取生活所需，
    竟圖以上開犯行獲取不法財物，其菜刀之危險兇器，隨機犯
    案，所為加重強盜犯行對被害人之生命、身體、財產構成嚴
    重威脅，對社會治安影響尤鉅，惡性重大，另參以被告犯後
    終能自白犯行，表示悔意，犯後態度尚可等一切情狀，分別
    量處如主文所示之刑，暨定其應執行刑如主文之所示。至於
    被告犯本件所用之菜刀1 支，業經被告丟棄已滅失，爰不為
    沒收之宣告。
據上論斷，應依刑事訴訟法第299條第1項前段，刑法第2條第1項
、第328條第1項、第330條第1項、修正前第62條、修正前第51條
第5款，判決如主文。
本案經檢察官陳佳宏到庭執行職務。
中    華    民    國    100    年    3  月    10    日
                  刑事第五庭審判長法  官  齊  潔
                                  法  官  蔡和憲
                                  法  官  吳佳齡
以上正本證明與原本無異。
如不服本判決應於收受送達後10日內向本院提出上訴書狀，並應
敘述具體理由；其未敘述上訴理由者，應於上訴期間屆滿後20日
內向本院補提理由書（均須按他造當事人之人數附繕本）「切勿
逕送上級法院」。
中    華    民    國    100    年    3  月    10    日
                                  書記官  李繼業
附錄論罪法條全文
中華民國刑法第328條
意圖為自己或第三人不法之所有，以強暴、脅迫、藥劑、催眠術
或他法，至使不能抗拒，而取他人之物或使其交付者，為強盜罪
，處 5 年以上有期徒刑。
以前項方法得財產上不法之利益或使第三人得之者，亦同。
犯強盜罪因而致人於死者，處死刑、無期徒刑或 10 年以上有期
徒刑；致重傷者，處無期徒刑或 7 年以上有期徒刑。
第 1 項及第 2 項之未遂犯罰之。
預備犯強盜罪者，處 1 年以下有期徒刑、拘役或 3 千元以下罰
金。
中華民國刑法第330條
犯強盜罪而有第 321 條第 1 項各款情形之一者，處 7 年以上
有期徒刑。
前項之未遂犯罰之。